臺灣臺北地方法院刑事判決　　　　　　　　　　　　　九十一年度訴字第七八九號
　　公　訴　人　臺灣臺北地方法院檢察署檢察官
　　被　　　告　甲○○　男　三.
右列被告因偽造文書案件，經檢察官聲請簡易判決處刑（九十一年度偵字第一一○九
五號），本院改適用通常程序，判決如左：
    主      文
甲○○無罪。
    理      由
一、公訴意旨略以：被告甲○○意圖為自己不法之所有，於民國八十九年一月間某日
    ，向告訴人丙○○佯稱可代為辦理英商渣打銀行股份有限公司（下稱渣打銀行）
    之信用卡，致丙○○不疑有他，將自己之身分證影本交付甲○○代為申辦信用卡
    ，詎高志鴻於取得丙○○所申辦之信用卡後，竟即於同年月二十一日、二十七日
    ，在大亞百貨有限公司、新光三越百貨股份有限公司南京西路店、私房菜小館等
    處，基於偽造文書之概括犯意，連續持丙○○之信用卡消費，並於簽帳單上偽造
    丙○○之署名，致上開店員陷於錯誤，而分別支付共計新臺幣十一萬五千一百二
    十元之物品，足以生損害於丙○○及前述各商店，嗣經丙○○接獲信用卡帳單，
    方知上當，並報警查獲，因認甲○○涉有刑法第二百十六條、第二百十條行使偽
    造私文書及第三百三十九條第一項詐欺取財罪嫌云云。
二、按犯罪事實應依證據認定之，無證據不得推定其犯罪事實；不能證明被告犯罪者
    ，應諭知無罪判決，刑事訴訟法第一百五十四條、第三百零一條第一項分別定有
    明文。又認定不利於被告之事實，須依積極證據，苟積極證據不足為不利於被告
    事實之認定時，即應為有利於被告之認定，更不必有何有利之證據，最高法院三
    十年上字第八一六號判例闡釋甚明。次按，刑事訴訟上證明之資料，無論其為直
    接證據或間接證據，均須達於通常一般人均不致於有所懷疑，而得確信其為真實
    之程度，始得據為有罪之認定，若其關於被告是否犯罪之證明未能達此程度，而
    有合理性懷疑之存在，致使無從形成有罪之確信，根據「罪證有疑，利於被告」
    之證據法則，即不得遽為不利被告之認定，其以情況證據（即間接證據）斷罪時
    ，尤須基於該證據在直接關係上所可證明之他項情況事實，本乎推理作用足以確
    證被告有罪，方為合法，不得徒憑主觀上之推想，將一般經驗上有利被告之其他
    合理情況逕予排除，此觀諸最高法院七十六年台上字第四九八六號、三十二年度
    上字第六七號判例意旨亦甚明顯。又按，法院固應依職權調查證據，但並無蒐集
    證據之義務，法院調查之範圍以審判中案內所存在之一切證據為限，案內所不存
    在之證據，即不得責令法院為發現真實，應依職權從各方面詳加蒐集、調查，亦
    經最高法院八十七年台非字第一號判決闡釋在案。
三、本件公訴人認被告甲○○涉有前揭罪嫌，無非以本案經告訴人丙○○指述歷歷，
    並有渣打銀行信用卡月結單附卷可稽，且是否真有自稱「謝東興」之男子代被告
    辦理信用卡不無可疑，及被告於八十九年七月間將案外人陳健全之身分證交由「
    謝東興」代辦渣打銀行信用卡，與常理不符云云為其論據。訊據被告固坦承有將
    告訴人丙○○之身分證影本交付自稱「謝東興」之人用以申請信用卡，惟堅決否
    認有右開犯行，辯稱：該信用卡非伊申辦的，亦未持以刷卡消費，伊將丙○○之
    身分證影本交付其姊乙○○之男友「謝東興」後，「謝東興」曾告知已辦妥，但
    因丙○○認佣金過高要求取消，伊向「謝東興」說明後，「謝東興」答應會取消
    ，但過了幾個月才知道丙○○的信用卡被盜用等語。
四、經查，告訴人於偵查中未曾指訴被告有持其信用卡盜刷之事實，有其警詢及檢察
    官偵查筆錄在卷足憑；於本院訊問中猶陳稱伊不知係何人冒用其信用卡盜刷等語
    ，其指訴與卷附之信用卡月結單，僅能證明信用卡有遭盜刷之事實，尚不足以認
    定係被告所為，均不足為不利被告之認定；且公訴人迄未能提出其他被告有持告
    訴人信用卡刷卡消費之積極證據，已難逕認被告有公訴人所指之偽造文書、詐欺
    取財犯行。次由告訴人於警詢中指稱：「於八十九年元月初我委託高某（按即被
    告）向銀行辦理信用貸款（按包括信用卡），而高某又委託謝東興辦理」（詳偵
    卷第十七頁反面）；於檢察官訊問中陳稱：「我是因被告說有朋友可以代辦信用
    卡，才交給他辦」、「我自己不能辦卡，被告說找人代辦很快，沒說要手續費」
    （詳偵卷第四七頁反面）；於本院訊問中結證稱：「．．．聽被告說他是跟謝東
    興辦理的」等語觀之，被告供稱伊將告訴人之身分證影本交付自稱「謝東興」之
    人代為申請信用卡等語，尚非無稽。次查，證人謝東興雖於警詢及檢察官偵查中
    到庭證稱：不認識被告，亦未申辦丙○○之信用卡等語，然其亦證稱：其身分證
    曾於八十七年三月間在臺中遺失，並曾遭人冒用，其有申請補發，被告所稱之人
    可能係其大哥丁○○等語（詳偵卷第四十頁反面），並有其所提之補領國民身分
    證申請書附卷可參。再經核卷附告訴人之信用卡申請書上所載之申請人公司名稱
    係展鴻紡織公司，而證人即該公司登記負責人謝陳拾於檢察官偵查中證稱：展鴻
    紡織公司係其子丁○○以其名義開設，與之許久未聯絡，不知丁○○在何處等語
    （詳偵卷第四四頁）；復經本院向臺北市政府警察局函調丁○○之口卡片，供被
    告及證人即被告之姊乙○○於本院當庭指認後，亦確認丁○○即該自稱「謝東興
    」之人，證人乙○○並證稱：伊係由報紙所刊登之刷卡借錢廣告認識丁○○，其
    有為人辦理信用卡及信用貸款，伊曾聽聞丁○○言及有以其母名義開設展鴻紡織
    公司，交往當時，丁○○均自稱係謝東興等語，再衡諸謝東興與丁○○係兄弟關
    係，有渠等戶籍資料在卷足憑，及丁○○業因詐欺案經臺灣板橋地方法院通緝中
    ，有臺灣高等法院檢察署刑案紀錄簡覆表在卷可按，若謂係丁○○冒用其弟謝東
    興名義在外行騙，應無悖常情；參以告訴人信用卡申請書上之「丙○○」署名與
    「展鴻紡織公司」、「臺北縣深坑阿柔洋」、「業務」及「0000000000」等字樣
    ，與被告字跡顯不相符，此有該信用卡申請書及被告當庭書寫之上開文字附卷可
    供核對，益徵被告辯稱信用卡係自稱「謝東興」之人申辦乙詞非虛。起訴書認「
    是否真有自稱謝東興之男子代被告辦理信用卡乙情，不無可疑」云云，尚非可採
    。再告訴人信用卡申辦成功後，丁○○曾透過被告轉知告訴人自行至銀行領取信
    用卡乙節，業據告訴人證述在卷，核與被告所辯相符，亦足佐被告辯稱未拿到告
    訴人之信用卡等語，非不可採信。至被告交付案外人陳健全之身分證影本予丁○○代辦信用卡一事，不惟與本案無涉，且係本案告訴人信用卡遭盜刷後之八十七
    年七月間之事，有渣打銀行臺北分公司九十一年三月十八日（九一）渣信字第十
    一六四號函在卷可考，亦無從執此事後行為懸揣被告有盜刷告訴人信用卡之犯行
    ，起訴書以此認被告涉有前揭罪嫌，亦嫌速斷。末查，丁○○因詐欺案經臺灣板
    橋地方法院通緝中，已如前述，本院亦傳拘無著，有送達回證、拘票在卷可查，
    在丁○○未能到案說明，又別無其他積極證據下，自難徒憑推測逕認被告與之有
    偽造文書及詐欺取財之犯意聯絡。
四、此外，本院復查無其他積極證據足證被告有何公訴人所指之偽造文書、詐欺犯行
    ，揆諸前揭法條及判例意旨，不能證明被告犯罪，依法應為無罪之諭知。
據上論斷，應依刑事訴訟法第三百零一條第一項，判決如主文。
本案經檢察官黃立維到庭執行職務
中      華      民      國    九十一    年     十二     月     十二     日
                                      臺灣臺北地方法院刑事第八庭
                                          法  官  宋  松  璟
右正本證明與原本無異。
如不服本判決，應於判決送達後十日內向本院提出上訴狀(應抄附繕本)。告訴人
或被害人如對於本判決不服者，應具備理由請求檢察官上訴，其上訴期間之計算
係以檢察官收受判決正本之日期為準。
                                          書記官  楊  文  祥
中      華      民      國    九十一    年     十二     月     十二     日
